【裁判字號】    97,簡,8
【裁判日期】    970422
【裁判案由】    綜合所得稅
【裁判全文】
臺中高等行政法院判決
                                     97年度簡字第00008號
原      告  甲○○
被      告  財政部臺灣省中區國稅局
代  表  人  趙榮芳
訴訟代理人  丙○○
上列當事人間因綜合所得稅事件，原告不服財政部中華民國96年
9月13日台財訴字第09600279780號訴願決定（案號：第00000000
號），提起行政訴訟。本院判決如下︰
    主  文
原告之訴駁回。
訴訟費用由原告負擔。
    事實及理由
一、事實概要：原告於民國（下同）93年度受託處理大陸地區遺
    族繼承在臺榮民鍾有熙等人之遺產，取得佣金收入計新臺幣
    （下同）632,231元，漏未合併申報93年度綜合所得稅，案
    經被告依據財政部臺灣省南區國稅局嘉義市分局（下稱南區
    國稅局）查獲之通報資料，減除代付喪葬費用110,125元後
    之餘額，核定原告其他所得520,906元，歸課93年度綜合所
    得總額522,265元，補徵應納稅額21,954元，並處罰鍰10,90
    0元。原告不服，申經復查結果，其他所得轉正為執行業務
    所得，並追減119,808元及註銷罰鍰10,900元。原告仍不服
    ，提起訴願，遭決定駁回，遂提起行政訴訟。
二、本件被告代表人（局長）原為乙○○，業已更換為趙榮芳，
    被告陳明新代表人承受訴訟，核無不合，應予准許，合先敘
    明。
三、原告起訴主張略以：原告於93年間接受大陸地區代理人何時
    雲之委託，受任處理大陸地區人民鐘有照、杜發唐、李木春
    等3人，繼承其在臺親屬榮民鐘有熙、杜振傑、李長春等3人
    之遺產繼承事件，領取遺款金額共計2,972,251元，約定報
    酬20%，報酬金額594,450元。由大陸地區代理人何時雲及臺
    辦人員收取15%，計445,838元（原告依照大陸地區代理人何
    時雲之建議，匯出33萬餘元）；原告收取5%，計14萬餘元，
    另11萬餘元，作為原告爾後僱人撿骨及火化後僱人將骨灰帶
    至大陸地區轉交其親屬之費用。關於大陸地區代理人何時雲
    及臺辦人員之報酬款項，原告業於94年間依照何時雲之建議
    ，匯往大陸地區歐陽艷華轉交何時雲，有何時雲出具之收據
    足資佐證。按行政機關就該管行政程序，應於當事人有利及
    不利之情形，一律注意，行政程序法第9條定有明文。被告
    對有利於原告之證據，非但不予採酌，竟又對原告所提出的
    證據，而為不利之解釋，殊難令人甘服等語，求為判決撤銷
    訴願決定及原處分。
四、被告答辯略以：原告93年度代領在臺榮民鍾有熙等人之遺產
    ，轉匯大陸地區遺族後，差額為631,031元，有行政院國軍
    退除役官兵輔導委員會嘉義榮民服務處書函、鍾有熙之繼承
    人等與原告出具之收據及臺灣銀行嘉義分行匯款單影本可稽
    。又原告代付鍾有熙之喪葬費用110,125元，原查乃減除該
    費用後，核定原告93年度其他所得520,906元，惟核前開喪
    葬費用係屬代收代付性質，系爭520,906元為原告受大陸地
    區遺族委託，辦理在臺榮民繼承事務所收取之收入，應歸課
    執行業務所得，又原告既未能提供證明所得額之帳簿文據，
    93年度應依核算收入總額520,906元，減除依當年度費用標
    準23%計算其必要費用119,808元，核定執行業務所得401,09
    8元，原核定其他所得應予轉正為執行業務所得並追減119,8
    08元，並無錯誤等語，求為判決駁回原告之訴。
五、按「個人之綜合所得總額，以其全年下列各類所得合併計算
    之：第一類：．．．第二類︰執行業務所得︰凡執行業務者
    之業務或演技收入，減除．．．成本．．．直接必要費用後
    之餘額為所得額。」為行為時所得稅法第14條第1項第2類所
    明定。次按「執行業務者未依法辦理結算申報，或未依法設
    帳記載並保存憑證，或未能提供證明所得額之帳簿文據者，
    稽徵機關得依下列標準計算其收入額；但經查得其確實收入
    資料較標準為高者，不在此限。．．．」、「執行業務者未
    依法辦理結算申報，或未依法設帳記載並保存憑證，或未能
    提供證明所得額之帳簿文據者，93年度應依核定收入總額按
    下列標準計算其必要費用：．．．受大陸地區人民委託辦
    理繼承、公法給付或其他事務者：23%。」亦經財政部94年2
    月5日台財稅字第0940451225號及第0000000000號令核定在
    案。
六、本件原告自90年度開始代理大陸地區之遺族領取在臺榮民遺
    產事項，經南區國稅局查得原告於93年度綜合所得稅申報時
    ，漏未合併列報因受託處理大陸地區遺族繼承在臺榮民遺產
    所取得佣金收入，認定原告93年度代理大陸地區之遺族領取
    在臺榮民鍾有熙、杜振傑及李長春等3人之遺產1,736,508元
    、803,280元及432,463元後，分別轉匯大陸地區遺族之款項
    為1,359,120元、627,500元及354,600元（均含匯費郵電費
    ，下同），乃將差額減除鍾有熙之喪葬費用110,125元後之
    餘額520,906元列為原告其他收入，通報被告，被告初查核
    定歸課原告其他所得520,906元。原告不服，申經被告復查
    決定略以，原告93年度代領在臺榮民鍾有熙等人之遺產，轉
    匯大陸地區遺族後，差額為631,031元；另原告代收代付鍾
    有熙之喪葬費用110,125元應予減除，是原告此部分所得為
    520,906元；復認原告受大陸地區遺族委託，辦理在臺榮民
    繼承事務所收取之收入，性質上屬執行業務所得。因原告未
    能提供證明所得額及其費用之帳簿文據，被告乃就上開查得
    之所得520,906元，減除財政部頒布當年度費用標準23%計算
    之必要費用119,808元，核定原告執行業務所得401,098元，
    因將原核定其他所得轉正為執行業務所得，又追減必要費用
    119,808元及註銷罰鍰10,900元等情，經核上開各情與原處
    分卷附原告所立切結書（切結將土葬之榮民遺體撿骨後送回
    大陸）、行政院國軍退除役官兵輔導委員會嘉義榮民服務處
    （以下簡稱退輔會．．．榮民服務處）93年2月9日嘉榮服字
    第0930000366號函、退輔會花蓮縣榮民服務處93年1月5日花
    榮處字第093000048號及93年4月1日花榮處字第0930001571
    號函（准原告代領遺款函）、鍾有熙等人之繼承人出具之收
    據及臺灣銀行嘉義分行匯款單影本等互核並無不符。
七、原告對於前述代辦領取在臺榮民鍾有熙等3人遺產總額共2,9
    72,251元，分別轉匯大陸地區遺族1,359,120元、627,500元
    及354,600元等事實，並不否認，惟主張代辦上開事務所收
    之佣金為代領遺產總額之20%，其中15%由其胞弟即大陸地區
    代理人何時雲（10%)及臺辦人員（5%)收取，剩餘5%計148,6
    13元始為其實際所得云云。玆審酌如下：
    (一)、按稅務訴訟之舉證責任分配理論與一般民事訴訟相同，
        即認為在事實不明的情況下，其不利益應歸屬於由該事
        實導出有利之法律效果的訴訟當事人負擔。換言之，主
        張權利或權限之人，於有疑義時，除法律另有規定外，
        應就權利發生事實負舉證責任，而否認權利或權限之人
        或主張相反權利之人，對權利之障礙、消滅、抑制之事
        實，負舉證責任，此觀行政訴訟法第136條準用民事訴
        訟法第277條之規定自明。因之，當事人主張事實須負
        舉證責任者，倘其所提出之證據不足為主張事實之證明
        ，自不能認其主張之事實為真實，改制前行政法院36年
        判字第16號判例意旨亦足參照。
    (二)、本件原告坦承渠自90年起受大陸地區人民委託辦理繼承
        事務，收取佣金，有南區國稅局95年2月15日談話筆錄
        附原處分卷可稽，核其所得之性質屬於執行業務所得。
        又本件原告既不能提出相關成本費用之證明，而渠所代
        領之遺產合計2,972,251元，轉匯大陸遺族金額計2,341
        ,220元，而代收代付喪葬費金額為110,125元均如前述
        ，原告對此亦不爭執，則原告所代領款項減除匯給遺族
        金額及代收代付喪葬費後，餘款520,906元即係原告執
        行業務取得之報酬。
    (三)、原告雖主張上開扣取之佣金520,906元中，有15%係支付
        其中國大陸代理人何時雲及台辦人員之佣金報酬，然查
        ：原告陳述前後兩歧，顯非實情。詳言之，(1)原告95
        年2月15日於南區國稅局談話紀錄陳稱：「因為．．．
        代理領取已故榮民遺財事項由胞弟（何時雲）引線介紹
        ；當時有約定按每筆金額的20%作為佣金，我的佣金部
        分部分佔5%，大陸胞弟何時雲佔10%，另外大陸人士（
        不方便透露身分）佔5%，以上金額在遺產總金額扣除，
        餘額再匯何時雲，因為怕弟弟繳稅，弟弟和大陸人士的
        佣金我都交由同鄉（不方便透露身分）返鄉探親時轉交
        。」(2)嗣於95年2月24日南區國稅局函請原告提供僅收
        取出5%佣金之相關資料時，原告提出說明書主張：93年
        何時雲與臺辦人員收取報酬金部分，原告於94年電匯湖
        南祁陽縣歐陽艷華帳戶；電匯歐陽艷華計335,712元，
        其目的在見證此筆款項部分用在「希望工程」（並稱原
        告與何時雲及歐陽艷華之父歐陽水才曾約定在湖南省道
        縣做「希望工程」），除將前述款項提出5%即148,000
        元交付臺辦人員外，剩餘款項均做「希望工程」等語。
        (3)而原告起訴狀所附證物２何時雲出具之證明書卻表示
        ：「2005年我確有收到胞兄甲○○經由歐陽艷華轉交美
        金10,300元．．．為何將前述款項匯往大陸中國銀行祁
        陽支行歐陽艷華？．．．因為我的愛人個人私心嚴重，
        視錢如命，我在銀行的存摺由她保管．．．我還有一位
        80多歲的胞姐．．．她所有的一切醫療費用也都由我負
        擔．．．我建議胞兄（指原告）．．．等待胞姊看病需
        要錢時，請他將款匯給．．．歐陽艷華，以便適時幫助
        胞姊。」等語。上開各種陳述對於報酬交予何時雲之方
        式、未直接匯款予何時雲之原因及款項之用途等所述各
        不相同，矛盾互生，顯有不實，無可採信。次查，原
        告前後有多次直接匯款予何時雲在中國銀行安徽省分行
        帳戶之紀錄，有臺灣銀行嘉義分行匯款單多紙在原處分
        卷可考，顯然原告匯款予何時雲並無困難，並無利用他
        人帳戶轉交之必要。原告起訴意旨所謂分次匯經中國銀
        行祁陽支行歐陽艷華帳戶，再由歐陽艷華轉交，其匯款
        時間及金額分別為94年5月27日3,700美元、94年7月1日
        3,600美元、94年7月26日1,000美元、94年11月18日2,0
        00美元，所述資金傳送方式輾轉迂迴，非但與常情不符
        ，且其匯款時間已晚於本件遺族受領遺產時間一年以上
        ，又欠缺歐陽艷華轉交何時雲之資金流程證明，所述自
        難憑採。況依原告上開匯予歐陽艷華匯款單所載，其款
        之分類名稱載明係「贍家匯款」，亦與原告所述支付佣
        金之用途不符。綜上各節，原告所提各種證據尚難據以
        證明其所匯款項10,300美元之係給付何時雲等之佣金報
        酬。至於原告所提其胞弟何時雲之傳真資料、證明書
        及歐陽艷華之證明書，經核均係被告開始調查後，或於
        本件訴訟中始製作，復無資金流程等物證資以佐證，且
        各該文書所載內容與原告前述談話筆錄所述亦有不符，
        又何時雲與原告係屬同胞兄弟，關係密切，其所出具之
        文書實質證據力顯屬薄弱。而歐陽艷華出具之證明書，
        僅謂已將美金10,300元於2005年轉交何時雲，並無其他
        事實佐證，復未據該證人依行政訴訟法第176條準用民
        事訴訟法第305條第6項規定，具結並將結文附於書狀經
        公證人認證後，再提出於法院，所述難資為有利於原告
        之認定。
    (四)、綜上，原告所提出之證據，尚不足以證明「其僅取得佣
        金148,613元」，自不能認其主張為真實。
八、本件原告93年度未依法辦理執行業務所得者結算申報，且未
    依法設帳記載其全部收支，業經被告查明，原告對此亦不爭
    執。而南區國稅局嘉義市分局於95年2月24日，曾以南區國
    稅嘉市三字第0950005487號函請原告提供其辦理此業務之相
    關存入支出資料供核；原告於93年3月13日提出說明書略謂
    ，系爭遺產繼承事件業於半年前結案，相關文件均已燒燬等
    情，有該函文及說明書附原處分卷可按，足見原告亦未依法
    保存憑證。依前揭說明，被告自得依所得稅法第14條之規定
    及財政部發布之標準，以調查所得之資料核定原告之所得額
    。本件被告復查決定將原核定其他所得轉正為執行業務所得
    ，並就上開查得之所得520,906元，減除財政部頒布當年度
    費用標準23%計算之必要費用119,808元後，核定原告執行業
    務所得401,098元，將其他所得轉正為執行業務所得，追減
    所得119,808元，並註銷罰鍰10,900元，經核並無違誤，訴
    願決定予以維持，亦無不合。原告猶執陳詞訴請撤銷訴願決
    定及原處分，按稅捐案件之行政救濟應復查程序，故原告所
    提本件撤銷訴訟，依其所訴係指撤銷訴願決定及復查決定而
    言。經查復查決定業已部分為有利於原告之決定，原告猶訴
    請撤銷，就此部分及其訴願決定而言，原告之訴欠缺權利保
    護必要，其訴為無理由，應予駁回。就復查決定不利於原告
    之部分及其訴願決定而言，此部分復查決定及訴願決定均無
    違誤，已如前述，原告訴請撤銷為無理由，應予駁回。本件
    事證已臻明確，兩造其餘訴辯事由均與本件判決結果不生影
    響，不逐一論述，併此敘明。又本件為簡易案件，爰不經言
    詞辯論逕為判決。
據上論結，本件原告之訴為無理由，依行政訴訟法第233條第1項
、第236條、第195條第1項後段、第98條第1項前段，判決如主文
。
中    華    民    國    97    年    4    月     22    日
                臺中高等行政法院第四庭
                                法  官  許  金  釵
以上正本證明與原本無異。
如不服本判決，應於判決送達後20日內，以本訴訟事件所涉及之
法律見解具有原則性者，始得向本院提出上訴狀並表明上訴理由
，經最高行政法院許可，否則不得上訴；如於本判決宣示後送達
前提起上訴者，應於判決送達後20日內補提上訴理由書（均應依
對造人數提出繕本）。
中    華    民    國    97    年    4    月     29    日
                                書記官  許  騰  云


司法院資訊處製作；財團法人民間司法改革基金會備份。
